【裁判字號】    93,金上更(一),4
【裁判日期】    951121
【裁判案由】    損害賠償
【裁判全文】
臺灣高等法院臺中分院民事判決  93年度金上更(一)字第4號
上 訴 人即
被  上訴人    統一綜合證券股份有限公司
法定代理人    丁○○
訴訟代理人    林鼎鈞律師
複  代理人    池泰毅律師
複  代理人    郭宏義律師
被  上訴人    甲○○
訴訟代理人    蕭顯榮律師
被  上訴人
即  上訴人    丙○○
被  上訴人
即  上訴人    乙○○
上二人共同
訴訟代理人    陳漢洲律師
共同複代理人  陳嘉宏律師
上二人共同
訴訟代理人    李永裕律師
上列當事人間損害賠償事件，上訴人對於中華民國89年12月1日
臺灣臺中地方法院89年度重訴字第648號第一審判決提起上訴，
經最高法院第一次發回更審，本院於95年11月7日言詞辯論終結
，判決如下：
    主  文
原判決關於駁回上訴人統一綜合證券股份有限公司後開第二項之
訴部分，及關於命丙○○給付超過新台幣壹佰玖拾肆萬壹仟肆佰
伍拾伍元及自民國89年8月26日起、命乙○○給付超過新台幣貳
佰參拾柒萬柒仟陸佰壹拾壹元及自民國89年7月18日起，均至清
償日止，按年息5%計算之利息部分暨該部分假執行之宣告，並訴
訟費用之裁判（除確定部分外）均廢棄。
被上訴人甲○○應給付上訴人統一綜合證券股份有限公司新台幣
肆佰參拾壹萬玖仟零陸拾陸元，及自民國89年10月14日起至清償
日止，按年息5%計算之利息。前開給付範圍內，應與台灣高等法
院台中分院90年度重上字第18號確定判決命柯照庭之給付負連帶
清償責任。前項給付，亦與原審判決主文所示第1項關於命被告
丙○○之給付壹佰玖拾肆萬壹仟肆佰伍拾伍元及自89年8月26 日
起、被告乙○○之給付貳佰參拾柒萬柒仟陸佰壹拾壹元及自89年
7月18日起，均至清償日止，按年息5%計算之利息，應負連帶清
償責任。
上開第一項關於丙○○、乙○○廢棄部分，上訴人統一綜合證券
股份有限公司在第一審之訴及該部分假執行之聲請駁回。上訴人
上訴人統一綜合證券股份有限公司及上訴人丙○○、乙○○之其
餘上訴駁回。
第一、二審訴訟費用（除確定部分外）及發回前第三審訴訟費用
，由統一綜合證券股份有限公司負擔二分之一，上訴人丙○○、
乙○○、甲○○負擔二分之一。
本判決第二項所命給付，上訴人統一綜合證券股份有限公司以新
台幣壹佰肆拾肆萬為被上訴人甲○○供擔保後，得假執行，但被
上訴人甲○○如於假執行程序實施前，以新台幣肆佰參拾壹萬玖
仟零陸拾陸元為上訴人統一綜合證券股份有限公司預供擔保，得
免為假執行。
      事實及理由
甲、程序方面：
    按訴之變更或追加，非經他造同意，不得為之，但有民事訴
    訟法第255條第1項第2款至第6款情形者，不在此限，民事訴
    訟法第446條第1項定有明文，而民事訴訟法第255條第1項第
    3款係擴張或減縮應受判決事項之聲明者。本件上訴人於本
    院前審原聲明：（一）原判決關於不利於上訴人部分廢棄。
    （二）上開廢棄部份，被上訴人丙○○應再給付上訴人新台
    幣（下同）4,745,221元，被上訴人乙○○應再給付上訴人
    3,882,991元及均自民國（以下同）89年7月18日起至清償日
    止，按年息5%計算之利息。（三）上訴人甲○○應與被上訴
    人丙○○、乙○○連帶給付8,638,131元本息。（四）上廢
    棄部分第一審及第二審訴訟費用由被上訴人負擔。（五）上
    訴人就第2至3項之請求，願供擔保請准宣告假執行。（本院
    前審第1卷第4頁），於本院發回程序中多次更改聲明，最後
    聲明為：（一）第一審關於駁回上訴人請求被上訴人甲○○
    給付部份之判決廢棄。（二）上開廢棄部份，被上訴人甲○
    ○應給付上訴人8,638,131元，及自89年10月14日起至清償
    日止，按年息5%計算之利息。前開給付，應與台灣高等法院
    台中分院90年度重上字第18號確定判決命柯照庭之給付負連
    帶清償責任。（三）前項給付，與原審判決主文所示第1項
    關於命被告丙○○之給付3,882,910元、被告乙○○之給付
    4,755,221元，及均自民國89年7月18日起至清償日止，按年
    息5%計算之利息，應負連帶清償責任。（四）訴訟費用由被
    上訴人負擔。（五）上訴人就第2至3項之請求，願供擔保請
    准宣告假執行。（本院第3卷第46頁）核屬減縮應受判決事
    項之聲明，依首開法條規定，自應准許之，先此敘明。
乙、實體方面：
一、上訴人即被上訴人（以下稱上訴人）統一綜合證券股份有限
    公司（以下稱統一公司）主張：
    被上訴人甲○○、柯照庭、上訴人兼被上訴人丙○○、乙○
    ○等四人於88年7月間，共謀操作久津食品股份有限公司（
    下稱久津公司）股票牟利，乃經丙○○、乙○○同意，借用
    該二人在被上訴人甲○○當時擔任營業員之統一公司新台中
    分公司所開立、帳號為1263-5、4485-2帳戶供甲○○使用而
    買賣股票，甲○○即以該被上訴人即上訴人丙○○二人與統
    一公司簽訂融資融券契約書之信用帳戶供柯照庭操作而炒作
    久津公司股票，所為操縱行為已有違反證券交易法第155條
    第1項第1、6款規定，且其等基於違約交割故意，分別於88
    年7月26日、27日、28日以融資方式買賣久津公司股票後，
    因判斷錯誤、操作失利，未如期至統一公司營業處完成交割
    手續，經統一公司催促辦理仍故意違約交割，統一公司不得
    已而代墊交割款項新台幣（下同）22,872,181元，並依法處
    分違約帳戶內之股票，上開代交割款項經與處分股票所得價
    款抵減後，統一公司合計仍受有8,638,131元之損失，其等
    所為操縱行為違反保護他人之法律，以故意違約交割之方式
    並係以故意背於善良風俗之方法侵害統一公司財產權，爰依
    民法第184條第1項後段、第2項訴請甲○○等四人負連帶損
    害賠償責任；另丙○○、乙○○既有授權甲○○使用該帳戶
    為買賣，並應依與統一公司間之融資融券契約，償還統一公
    司所受前述損失及給付違約金，而關於違約金之權利統一公
    司先予保留。
二、被上訴人甲○○則以：之前使用丙○○、乙○○二人帳戶交
    易均正常，並非故意違約交割，該帳戶內資金原本客戶即能
    自由處分，並非故意減少帳戶資金餘額，對統一公司並無任
    何侵權行為，且使用丙○○、乙○○二人帳戶早經其等同意
    ，並有給付報酬等語，資為抗辯。
三、被上訴人即上訴人丙○○、乙○○則以：基於情誼僅同意開
    戶，該帳戶係遭甲○○等盜用，並未經其等之授權，對該帳
    戶之帳單及相關交易情形均不知情，自無與甲○○等共同侵
    權之行為可言，且該交易其等既不知情，亦無依融資融券契
    約應給付統一公司該交易損失金額之理等語，資為抗辯。
四、原審經審酌兩造所提出之攻擊防禦方法後，認丙○○應給付
    統一公司3,882,910元，乙○○應給付統一公司4,755,221元
    ，及均自89年7月18日起至清償日止，按年息百分之五計算
    之利息，並駁回統一公司其餘請求。上訴人統一公司對原審
    判決對其不利部分不服提起上訴，於本院聲明：（一）第一
    審關於駁回上訴人請求被上訴人甲○○給付部份之判決廢棄
    。（二）上開廢棄部份，被上訴人甲○○應給付上訴人8,63
    8,131元，及自民國89年10月14日起至清償日止，按年息5%
    計算之利息。前開給付，應與台灣高等法院台中分院90年度
    重上字第18號確定判決命柯照庭之給付負連帶清償責任。（
    三）前項給付，與原審判決主文所示第1項關於命被告丙○
    ○之給付3,882,910元、被告乙○○之給付4,755,221元，及
    均自民國89年7月18日起至清償日止，按年息5%計算之利息
    ，應負連帶清償責任。（四）訴訟費用由被上訴人負擔。（
    五）上訴人就第2至3項之請求，願供擔保請准宣告假執行。
    並答辯聲明為：（一）上訴駁回。（二）第二審及發回前第
    三審訴訟費用由上訴人負擔。被上訴人即上訴人丙○○、乙
    ○○對其不利部分亦聲明不服，於本院上訴聲明：（一）原
    判決不利於上訴人丙○○、乙○○部分廢棄。（二）上廢棄
    部分，被上訴人統一公司於第一審之訴及假執行之聲請均駁
    回。（三）訴訟費用由被上訴人負擔。（四）如受不利判決
    ，上訴人丙○○、乙○○願供擔保，請准宣告免為假執行。
    答辯聲明：（一）上訴駁回。（二）第一、二審、及發回前
    第三審訴訟費用均由上訴人負擔。被上訴人甲○○之答辯聲
    明：（一）上訴及追加之訴均駁回。（二）第一、二審、及
    發回前第三審，暨追加訴訟費用均由上訴人負擔。（三）被
    上訴如受不利判決時，願供擔保，請准宣告免為假執行。（
    本院前審判決柯照庭應給付統一公司8,638,131元及自89年
    10月14日起至清償日止按年息百分之5計算之利息部分，柯
    照庭並未上訴，此部分業已確定。又上訴人對原審駁回其對
    丙○○超過3,882,910元、乙○○超過4,755,221元，及該部
    分利息之請求部分，於本院言詞辯論終結之日止，經更正聲
    明後既未聲明後不服，上訴人此部分應已敗訴確定。另上訴
    人於最高法院發回後，於本院對被上訴人甲○○追加債務不
    履行損害賠償請求權之法律關係，本院另以裁定駁回其追加
    之訴。）
五、兩造不爭執之事實：
（一）上訴人甲○○於88年7月間擔任被上訴人統一公司之新台
      中分公司營業員，丙○○於84年11月間、乙○○則於86年
      9月、10月間先後均與上訴人簽訂委託買賣證券受託契約
      、融資融券買賣契約，分別在上訴人公司開立帳號為1263
      -5、4485-2帳戶，甲○○以丙○○、乙○○二人所開立之
      帳戶，供原審被告柯照庭於88年7月26日、27日、28日以
      融資方式買賣久津公司股票，嗣未依融資融券契約約定如
      期至上訴人營業處完成交割手續，就各該證券買賣發生違
      約交割，經統一公司依約代墊交割款項22,872,181元後，
      即依融資融券契約約定處分上開二帳戶內之股票，上開統
      一公司所代墊違約交割款項與此處分帳戶內股票所得價款
      抵減後，丙○○帳戶對其尚負有融資債務3,882,910元、
      乙○○帳戶則負有融資債務4,755,221元，合計統一公司
      共支出8,638,131元之事實，業據上訴人提出開戶申請書
      暨委託買賣證券受託契約書、融資融券契約書、交易結算
      明細表等影本各二份為證（見原審卷第7～14頁），甲○
      ○、丙○○、乙○○對此亦均不爭執（見原審卷第139頁
      ），被上訴人甲○○於其被訴違反證券交易法刑事案件偵
      審中亦供明無訛（見台中地檢署88年偵字第18119號卷第
      23頁、台中地院89年易字第1007號卷、第237、238頁），
      自堪信為真實。
（二）上訴人甲○○因本次違約交割事件，業經刑事判決以違反
      主管機關依證券交易所為禁止證券商之業務人員利用客戶
      名義及帳戶買賣有價證券，以他人名義供客戶買賣有價證
      券，代客戶保管印鑑及存摺，受理非本人買賣及交割之命
      令，處有期徒刑六月，如易科罰金，以參佰元折算一日確
      定在卷，為兩造所不爭執，並經本院依職權調閱台灣台中
      地方檢察署88年度偵字第18119號卷查明無訛。
（三）被上訴人即上訴人丙○○、乙○○因違反證券交易法案件
      ，經檢察官偵查後，認本件買賣久津公司股票、違約交割
      之情事，實係甲○○所為，故予丙○○、乙○○二人不起
      訴處分，有台灣台中地方檢察署88年度偵字第20077號不
      起訴處分書影本一份在卷（本院第1卷第54至56頁），並
      為兩造所不爭執。
（四）上訴人因本次違約交割事件，經財政部證券暨期貨管理委
      員會調查後，對上訴人統一公司予以警告處分，並命令上
      訴人統一公司解除甲○○之職務。有財政部證券暨期貨管
      理委員會88年12月1日（88）財證（2）第88167號函影本
      在卷（本院第1卷第57至58頁），並為兩造所不爭執。
（五）丙○○、乙○○二人確曾在上訴人統一公司經由甲○○開
      戶，嗣其等之存摺及印章均置放甲○○處，然丙○○、乙
      ○○二人於上訴人統一公司並未簽立授權書。
六、本件被上訴人甲○○及丙○○、乙○○既以前詞置辯，則本
    院即應究明：(1)被上訴人甲○○是否應對上訴人負侵權行為
    之損害賠償責任？(2)丙○○、乙○○有無授權甲○○以其名
    義買賣股票？是否應負侵權行為之損害賠償責任？(3)上訴人
    就本件損害之發生是否與有過失？
（一）被上訴人甲○○是否應對上訴人負侵權行為之損害賠償責
      任？
  １、按民法第184條第2項規定之法律，係指一切以保護他人為
      目的之法律規範而言，除狹義的法律（公法或私法）外，
      尚包括習慣法、命令、規章等。證券交易法第155條第1項
      第6款規定，對於在證券交易所上市之有價證券，不得直
      接或間接從事其他影響集中交易市場某種有價證券交易價
      格之操縱行為，係為維護證券交易秩序及保障證券投資人
      利益所設，而整個證券交易市場係由證券商、證券投資人
      及證券發行公司所組成，證券商係受客戶委託實際從事證
      券買賣，而須對證券交易所負責者，此所以倘客戶違約交
      割，證券商即代墊交割款項予台灣證券交易所，此案之情
      形亦同，是倘有不當之操縱行為，實除對證券投資人造成
      價值誤認外，亦足構成對證券商之侵害，是應認證券商亦
      為證券交易法第155條第1項第1款第6款規定所保證之對象
      。被上訴人雖以證券交易法第155條第1項第1款及第6款係
      為維持證券交易市場之秩序，讓投資人於證券市場中，基
      於對證券價值之體認，形成合理之供需關係，是以其立法
      目的顯係為維護公益及社會秩序所設，其並非保護他人之
      法律甚明；退步而言，即使證券交易法第155條第1項第1
      款及第6款係屬保護他人之法律，其所保護之他人亦屬一
      般投資大眾，非在保護證券公司云云，依上說明，自非可
      採。
  ２、按受（最高法院）發回或發交之法院，應以第三審法院所
      為廢棄理由之法律上判斷為其判決基礎。民事訴訟法第47
      8條第4項定有明文。本件就證券交易法第155條第1項第6
      款是否為保護他人之法律，此為最高法院於發回本件時已
      為肯定之法律上判斷，併予敘明。
  ３、證券交易法第155條第1項第1款第6款規定既係保護他人之
      法律，依同法第54條第2項及第70條訂定之證券商負責人
      與業務人員管理規則第18條第2項第8款又規定證券商負責
      人及業務人員不得以他人或親屬名義供客戶申購、買賣有
      價證券，自當亦屬保護他人之法律，此亦為被上訴人甲○
      ○所認同（本院第1卷第146頁答辯一狀），則證券商負責
      人及業務人員若以他人或親屬名義供客戶申購、買賣有價
      證券，致生損害於他人，依民法第184條第2項前段規定，
      即應負賠償責任。被上訴人甲○○徒以證券交易法第155
      條第1項第1、6款所禁止之客體，為在股票市場買賣股票
      之人，而非證券商營業人員，被上訴人甲○○既為上訴人
      之營業員，微論非證券交易法第155條第1項第1款第6款規
      範之對象，且否認有違約交割及操縱久津公司有價證券股
      價之行為而辯稱毋庸依民法第184條第2項負損害賠償責任
      云云，顯無理由。
  ４、本件被上訴人甲○○提供其餘被上訴人丙○○、乙○○之
      帳戶予已判決確定之柯照庭，於88年7月26日至28日以融
      資方式買入久津公司股票，既為兩造所不爭執之事實，依
      上說明，甲○○對於上訴人因柯照庭違約交割而受有0000
      000元之損害，自應負賠償責任。上訴人依民法第184條第
      2項規定，請求被上訴人甲○○負損害賠償責任，自屬有
      據，應予准許。
  ５、被上訴人雖謂上訴人逾時提出攻擊防禦方法云云，然查上
      訴人於原審即已提出：「甲○○不法利用丙○○、乙○○
      帳戶購入久津公司股票」之攻擊防禦方法，上訴人並無所
      謂逾時提出攻擊防禦方法之可言。退步言之，縱上訴人於
      二審始主張甲○○違反證券交易法第54條第2項、第70 條
      授權訂定之《證券商負責人與業務人員管理規則》第18條
      第2項第8款規定，亦屬對於原審攻擊防禦方法之補充，並
      無被上訴人所指逾時提出攻擊防禦方法之情事。
  ６、被上訴人雖辯稱甲○○以丙○○、乙○○帳戶為柯照庭掛
      單，係奉命行為，且買賣超過五百萬元系爭股票之事實，
      亦經上訴人分公司經理核准，均係奉命行事，則無侵害上
      訴人權利之可言，且最高法院似以被上訴人甲○○「擅自
      」以丙○○、乙○○之帳戶為久津公司之人頭柯照庭掛單
      之單純外觀事實所為判斷之法律見解。然與本件之情形有
      間。依民事訴訟法第478條第4項反面解釋，受發回之法院
      自無須以第三審法院所為廢棄理由之法律上判斷為其判決
      基礎之必要云云，然查：第一審共同被告柯照庭曾透過
      被上訴人甲○○與久津公司董事長陳忠義及其妻徐秀琴商
      議配合炒作久津公司股票事情，曾經陳忠義等人委託律師
      致函予上訴人敘明甚詳（本院前審第1卷第123至125頁）
      ，且依被上訴人甲○○於89年6月26日受調查局台中市調
      查站約談時，曾供述：「與陳忠義、徐秀琴間並無金錢往
      來關係，僅於88年7月間因徐秀琴要我代覓炒手，將其公
      司股票作為活絡、健康股，我曾透過舊識林宗耀居間引介
      炒手柯照庭逕與徐秀琴與陳忠義夫婦認識。」（臺灣臺中
      地方法院檢察署90偵字第500號卷宗第21頁）；「（問：
      柯照庭配合徐秀琴、陳忠義夫婦炒作久津股票時，曾否向
      你借用股票交易帳戶？）有的，大概在88年7月20日柯照
      庭與徐秀琴第一次要正式炒作股票前，曾要我提供股票交
      易帳戶借予徐秀琴。柯照庭使用三天，俟三日後久津公司
      徐秀琴、陳忠義及柯照庭等人會另外開立新的交易帳戶時
      ，即將乙○○、丙○○（按上述二個帳戶係我提供之借戶
      ）還我，改由其新帳戶下單。不料柯照庭、徐秀琴下單後
      ，即發生違約交割，故而事後他們根本沒有開立交易帳戶
      。」（臺灣臺中地方法院檢察署90偵字第500號卷宗第22
      頁）等語，足認被上訴人甲○○確係自行決定協助他人炒
      作久津公司股票，而將乙○○、丙○○帳戶借予柯照庭使
      用，與上訴人公司無關，被上訴人辯稱甲○○係奉命行事
      云云，並非可採。而姑不論被上訴人甲○○就其主張上訴
      人分公司經理梁國強招待柯照庭於貴賓室，陪同柯照庭向
      被上訴人甲○○以丙○○及乙○○之帳戶掛單，上訴人於
      系爭股票違約交割時，曾多次與久津公司協商損害賠償而
      無結果，始提起本件訴訟等情無法舉證以實其說，縱確有
      上訴人對柯照庭禮遇及與久津公司協商賠償之事實，亦係
      因柯照庭經由被上訴人甲○○之關係至上訴人公司大額買
      賣久津公司股票後，上訴人對大客戶之禮遇之舉，而發生
      本件違約交割後，上訴人公司為降低損失，從速與久津公
      司聯絡協商解決方法，亦係證券經營者必然之舉，至上訴
      人於本件起訴時即知列柯照庭為第一被告訴請賠償，當係
      柯照庭係在上訴人公司買賣久津公司股票之大戶，以一般
      證券公司對大戶會特別注意之常情，上訴人公司當無不知
      之理，尚難據此即認被上訴人甲○○係奉上訴人公司之命
      提供丙○○、乙○○之帳戶供柯照庭使用；況本次違約交
      割事件，除發生於上訴人統一公司外，萬盛證券股份有限
      公司台中分公司亦於同時間發生久津公司股票違約交割之
      情形，萬盛證券股份有限公司台中分公司之營業員吳素雲
      亦於臺灣臺中地方法院檢察署88年度偵字第20077號案件
      中陳明柯照庭係統一公司的營業員甲○○介紹過來的，渠
      借用五個人頭戶供柯照庭買賣久津公司的股票等情，有臺
      灣臺中地方法院檢察署88年度偵字第20077號不起訴處分
      書在卷（本院第1卷第54至56頁）益證被上訴人甲○○係
      自行決定提供丙○○、乙○○二人之帳戶予柯照庭使用，
      非奉上訴人公司之命行事，被上訴人甲○○所辯，乃係圖
      藉此免負侵權之責，核非有據。
  ７、被上訴人又以原證券交易法第177條第3款所定刑罰，已於
      89年7月19日經總統公布予以修正刪除。然此僅係對該等
      行為，免除其刑罰而已，並非認定該等行為已不具侵權行
      為之不法性，此觀以他人名義供客戶申購、買賣有價證券
      之行為，仍為證券管理法令所禁止甚明。被上訴人甲○○
      以其所涉行為之刑罰規定已經刪除，即謂其行為並非不法
      云云，容有誤解。
（二）丙○○、乙○○有無授權甲○○以其名義買賣股票？是否
      應負侵權行為之損害賠償責任？
      丙○○、乙○○於原審及致上訴人信函中，自承渠等開戶
      時，甲○○表示存摺及印章由其保管（原審卷第16頁及本
      院前審第1卷第214頁），然辯稱渠等並未授權甲○○以其
      等帳戶買賣股票云云，經查：
  １、乙○○、丙○○先後於84年11月20日間、86年10月3日，
      與上訴人簽訂融資融券契約書，有上訴人所提出，且為丙
      ○○、乙○○所不爭執為真正之融資融券契約書影本在卷
      可稽（原審卷第9至12頁）；又丙○○另於上開融資融券
      契約3年期滿後，於87年11月21日換約，另提出開立證券
      信用交易帳戶申請書，並簽署新的融資融券契約書，有上
      開申請書及融資融券契約書影本在卷（本院前審第1卷第
      163至166頁），丙○○雖否認上開文書上簽名之真正，然
      經本院前審將上開二份文件連同丙○○平日書寫之筆跡送
      請法務部調查局鑑定結果，筆劃特徵均相符，有法務部調
      查局91年3月12日函送之鑑定通知書在卷可稽（本院前審
      第2卷第68頁），是丙○○確曾於87年11月21日與上訴人
      就融資融券契約書再予續約。
  ２、次查丙○○、乙○○自認（本院第1卷第83頁）曾於開戶
      時簽署《聲明書》，觀其內容為聲明：「願配合證券商管
      理規則及證券商負責人與業務人員管理規則之規定，不將
      有價證券、款項、存摺（含一般銀行存摺與集保公司存摺
       ）及印章交付  貴公司員工代為保管或代為買賣，並不
      與  貴公司員工有何借貸或媒介借貸之行為。否則願自負
      責任。」（本院前審第1卷第167頁）上開聲明書均經二人
      親筆簽名，為丙○○、乙○○所不爭執，參酌二人一為職
      業軍人，一為護士，依其等之智識、經驗，應無不能理解
      前揭《聲明書》意旨之理，然該二人仍然違反《聲明書》
      ，而將印章、存摺（含一般銀行存摺與集保公司存摺）留
      置予被上訴人甲○○並供其使用，自應對因此造成之損害
      負責，被上訴人丙○○、乙○○雖以《聲明書》為附合契
      約，且上訴人不得以該聲明書規避責任，該部分約定依民
      法第247條規定應為無效云云置辯，惟查：前揭《聲明書
      》之內容，乃係促使客戶（如丙○○、乙○○）共同配合
      法令規定，防止客戶隨意將帳戶、存摺、印章交與營業員
      ，其性質屬於上訴人為履行《證券商負責人與業務人員管
      理規則》所訂責任之方法，丙○○、乙○○於開戶時，均
      有充分時間、機會，在閱覽後予以簽署，自無任何顯失公
      平可言，是丙○○、乙○○主張《聲明書》為附合契約，
      顯失公平云云，並不可採。
  ３、依被上訴人丙○○、乙○○所陳其等一為職業軍人，一為
      護士，乃受有相當教育水準者，竟將存摺及印章等股票交
      易重要物件置於甲○○處，應知他人即得據以買賣有價證
      券。且依一般經驗常情，須大額多量買賣有價證券之投資
      人，始可能簽訂融資融券契約書。惟丙○○、乙○○除將
      存摺及印章置於甲○○處外，並與上訴人簽訂融資融券契
      約書，丙○○甚至在原簽訂之融資融券契約書期限屆滿後
      ，又申請續約，乙○○復自開戶後從未自行為股票之買賣
      ，足見丙○○、乙○○確曾授權甲○○利用渠等帳戶買賣
      股票。另觀臺灣臺中地方法院檢察署88年度偵字第18119
      號案件，經檢察官偵查結果，認被上訴人甲○○並無被上
      訴人丙○○、乙○○對伊所指訴以偽造文書方式盜用帳戶
      交易之罪嫌，故而未就偽造文書部分對甲○○為起訴處分
      ，被上訴人丙○○、乙○○等亦未再對此為爭執。參以被
      上訴人甲○○亦陳稱丙○○、乙○○確有同意甲○○使用
      渠等二人之帳戶，以增加其業績等情（本院第1卷第106頁
      ），益見被上訴人丙○○、乙○○確有概括授權同意甲○
      ○使用渠等帳戶買賣股票之情事。
  ４、被上訴人丙○○、乙○○雖辯稱於上訴人公司開設帳戶，
      乃係基於與甲○○間多年朋友情誼，故同意開設「人情帳
      戶」，以作為甲○○之業績云云。然查證券營業員之「業
      績」，恆繫乎所服務客戶之證券交易量額之大小，與客戶
      開戶之數量多寡關連不大，恰如銀行業務人員之業績，係
      依其爭取客戶存、貸款之數額而定；且將所開戶之證券存
      摺及印章等置於他人處，他人即得據以買賣有價證券，乃
      一般人普遍知曉之常識，被上訴人二人均為受過高等教育
      且於社會上饒有工作經驗之人，對此情事豈得謂無知？倘
      僅為「人情」而開戶，又何需將存摺及印鑑等股票交易重
      要物件，置放甲○○處多時而仍不予取回？矧依一般經驗
      常情，被上訴人二人所開帳戶如係為自己使用，應會將聯
      絡地址指定為便於自己收受送達之處，俾便收受對帳單、
      融資追繳通知或股東會通知及股息、股利發放通知等，殆
      無將聯絡地址記載為甲○○住址（台中市○○路○段14號
      ）之理，雖丙○○、乙○○辯稱其等簽立開戶文件時，住
      址處係空白云云，然此乃變態事實，惟丙○○、乙○○二
      人迄本院言詞辯論之日均未就此變態事實舉證以實其說，
      實難遽採。且一般會簽訂融資融券契約書者，為有意從事
      大額多量證券交易。被上訴人丙○○、乙○○若旨在設一
      「人情帳戶」，並無自己或委託他人用為從事證券交易之
      意，則應僅止於開設帳戶而已。殆不可能除於開立帳戶之
      外，又簽訂融資融券契約書，丙○○且還續約。是丙○○
      、乙○○上開所辯，不足採信。
  ５、按「數人共同不法侵害他人之權利者，連帶負損害賠償責
      任；不能知其中孰為加害人者，亦同。造意人及幫助人，
      視為共同行為人。」民法第185條著有明文。本件被上訴
      人丙○○、乙○○曾授權被上訴人甲○○使用渠等二人之
      帳戶買賣股票既經本院認定如前，則雖無證據證明渠二人
      與甲○○、柯照庭間就違約交割一事有犯意聯絡，然丙○
      ○、乙○○提供帳戶供甲○○使用，甲○○並進而將帳戶
      供柯照庭買賣股票，被上訴人甲○○因而應負侵權行為責
      任既經本院認定如前，同案被告柯照庭亦經本院前審認定
      係以違反證券交易法之不法行為，侵害上訴人統一公司之
      權益，而應負侵權行為責任確定在案，則對於發生本件違
      約交割之侵權行為情事，丙○○、乙○○乃係幫助本件侵
      權行為形成之人應無庸疑，是依民法第185條規定，仍應
      負共同侵權行為責任。丙○○、乙○○雖以證券交易法第
      155條第1項第1款及第6款並非保護他人之法律云云，然此
      部分業經本院認定係保護他人之法律，且保護對象及於證
      券公司已如前述六（一）１。
  ６、至被上訴人丙○○、乙○○雖舉台灣台中地方法院檢察署
      檢察官88年度偵字第2077號不起訴處分書，主張因渠等未
      與柯照庭構成證券交易法之共同正犯，故其並未同意或知
      悉甲○○所為云云，惟查：民事上之共同侵權行為（狹義
      的共同侵權行為，即加害行為）與刑事上之共同正犯，其
      構成要件並不完全相同，共同侵權行為人間不以有意思聯
      絡為必要（最高法院66年台上字2115號判例可供參照）。
      且觀諸該不處分起訴書（本院第1卷第54頁），僅係認定
      本件違約交割久津公司股票之情事，係甲○○所為，故認
      定丙○○、乙○○無違反證券交易法第155條第1款規定之
      情事，而予不起訴處分，然刑事責任之認定並不足影響民
      事責任之認定，民事法院應依其調查證據之結果而為獨立
      之判斷，且上開不起訴處分亦未排除丙○○、乙○○曾經
      同意甲○○使用系爭帳戶之可能性，故上開不起訴處分尚
      不足作為被上訴人丙○○、乙○○毋庸負侵權行為責任之
      依據。
  ７、被上訴人丙○○、乙○○復以財政部證券暨期貨管理委員
      會（下稱「證期會」）曾對上訴人查核並作成警告處分，
      因而辯稱渠等均不知情云云。然查證期會上開處分（本院
      第1卷第57頁），乃係就上訴人統一公司對其營業員涉有
      「受理未具客戶委任書之代理人買賣有價證券」、「利用
      客戶帳戶及以他人名義供客戶買賣有價證券」及「未確實
      評估客戶之投資能力」部分為處分，並未述及被上訴人丙
      ○○、乙○○是否知情。且上開處分之成立，在針對營業
      員不當之行為，並不因客戶是否知情而有異，即上訴人統
      一公司應否受上開處分？與被上訴人丙○○、乙○○是否
      知情？二者間並無關連性。被上訴人丙○○、乙○○以上
      開處分而推出「上訴人丙○○、乙○○二人均不知情」之
      結論，要非可採。
  ８、被上訴人丙○○、乙○○復依甲○○於本院前審90年6月
      13日所提答辯狀中，曾自承：「上訴人依『會員受託買賣
      有價證券徵信與額度管理自律規則』，客戶買賣股票金額
      超過新臺幣500萬元者，須經分公司最高主管核准，否則
      不得接受掛單，有財政部函及新台中分公司客戶變更額度
      申請表可證。本件當日買賣金額均超過500萬元，被上訴
      人亦依規定簽呈客戶變更額度申請表交付分公司主管梁國
      強核准始接單。請傳上訴人新台中分公司主管梁國強作證
      ，並請命提出被上訴人所簽呈核准之客戶額度變更申請表
      。」，又甲○○亦於本院前審供述被上訴人公司主管梁國
      強，明知實際下單者為柯照庭（見本院前審第2卷第13頁
      ），此節業經梁國強證述明確（見本院前審第2卷宗第144
      頁），而辯稱依甲○○及梁國強所陳，上訴人統一公司就
      本件違約交割案，顯然明知下單者並非被上訴人丙○○、
      乙○○本人，至少其於內部控管亦有相當之疏失，否則豈
      容其職員甲○○變更客戶之授信額度，而未向丙○○、乙
      ○○徵信及查詢，從而上訴人統一公司既有顯然之惡意，
      則其請求丙○○、乙○○負損害賠償責任，要屬無據云云
      。然查上訴人統一公司雖知下單者非丙○○、乙○○本人
      ，然此乃上訴人統一公司就本件損害之發生或擴大是否與
      有過失之問題詳後述，尚難據此排除丙○○、乙○○之侵
      權行為責任。
  ９、丙○○、乙○○復以本件違約交割案之情節，與當年國產
      車股票違約交割案之情形如出一轍，而當時不知情的人頭
      戶均不負融資返還之責任，並提出台灣高等法院91年度上
      字第524號判決為證，是以辯稱茍丙○○、乙○○並未授
      權他人下單買賣，而係第三人擅自以該帳戶下單買賣，即
      不能令丙○○、乙○○負該證券買賣之責任云云，然查：
      台灣高等法院91年度上字第524號判決係「國產汽車」乙
      案，其僅係針對部分僅開戶而未授權他人使用帳戶者而作
      成，非屬通用案例，且與本件丙○○、乙○○有將帳戶、
      存摺、及印章均置放甲○○處之情形有間，二者基本事實
      不同，無從比附援引。
  １０、丙○○、乙○○再以渠等二人並未簽立授權書予上訴人
        統一公司，並有空白授權書在卷（本院第1卷第38頁、
        本院前審第1卷第85頁）為憑，故辯稱並未授權以渠等
        之帳戶買賣股票云云，然查信用帳戶之開戶者將聯絡地
        址載為他人之通訊處，並將印章及存摺交付他人，堪認
        已概括授權他人使用交易帳戶，縱該他人未告知帳戶之
        使用者為何人，提供者仍應負授權人責任，至《台灣證
        券交易所股份有限公司營業細則》第75條第1項第6款規
        定，非本人下單買賣股票須出具授權書之行政規則，旨
        在規範證券經紀商受託買賣有價證券時所應遵守之程序
        ，若有違反，僅發生應否受行政處分或行政處罰之效果
        ，若確有授權之事實，縱未提出授權書，對股票成交之
        買賣效力不生影響，是以丙○○、乙○○將帳戶、存摺
        及印章長期放置甲○○處，已足認有概括授權他人使用
        之意，故縱無授權書之出具，亦非即得認定被上訴人丙
        ○○、乙○○未為概括授權。
  １１、丙○○、乙○○復辯稱渠等並非將存摺、印章交由甲○
        ○保管，而係因上訴人丙○○、乙○○並無為股票交易
        之意，始未將存摺及印章取回，尚不能以存摺及印章未
        取回，即認丙○○、乙○○概括授權甲○○以渠等帳戶
        買賣股票，或令丙○○、乙○○負契約責任云云，然查
        丙○○、乙○○既於開戶之初即同時簽訂融資融券契約
        書，丙○○且於契約期滿後還續約，且丙○○亦自承曾
        於88年6月15日間於上訴人公司買入「旺宏」二張，88
        年7月22日賣出「旺宏」二張，另於當日買入「聯電」
        一張（本院前審第1卷第34頁、184頁、台灣台中地方法
        院檢察署88年度偵18119號卷第46頁告訴狀），乙○○
        亦為丙○○曾買賣股票之陳述（本院卷第1卷第104頁）
        ，並有丙○○所提出渠之之分戶帳在卷（本院第1卷第
        50至62頁），如何能謂丙○○無為股票交易之意？且丙
        ○○、乙○○二人自分別於84年11月間、86年9月間開
        立股票帳戶後，即長期將存摺、印章放置甲○○處，丙
        ○○甚至在自己為股票買賣時亦未拿回存摺、印章，如
        此與交由甲○○保管何異？丙○○、乙○○徒以「交由
        保管」與「未取回」為字面上之辯稱，尚屬無謂。丙○
        ○、乙○○又辯稱依最高法院70年度台上字第657號判
        例，並不得以交付印章予他人即認構成表見代理云云，
        然查本件丙○○、乙○○已簽訂融資融券契約，當足認
        丙○○、乙○○有委託甲○○辦理特定事項（即買賣股
        票）之情形，此與上開判例係指未委託處理特定事項之
        情形有別，尚難比附援引；且丙○○、乙○○既已概括
        授權甲○○使用系爭帳戶，除非丙○○、乙○○能證明
        有相反約定，則當包括同意甲○○交予第三人使用之情
        形在內。被上訴人丙○○、乙○○又以倘渠有同意借帳
        戶予他人使用，即不可能自己再買賣股票云云，然丙○
        ○於84年11月間開戶後，迄88年6月15日自行買賣股票
        ，其間長達三年半時間均未自行下單買賣，與常情不符
        ，且同意他人使用之同時，倘自己有少量股票進出，在
        計算上亦不致混淆，是丙○○以此點辯稱未同意甲○○
        使用系爭帳戶買賣云云，自非可採。
  １２、丙○○、乙○○復提出乙○○於88年7月31日以行動電
        話與甲○○聯絡之通話譯文（原審卷第48至52頁）乙○
        ○一再向甲○○表示其根本不知遭甲○○冒用帳戶，然
        甲○○從未就此予以反駁，或表示上訴人乙○○或丙○
        ○當初曾授權同意伊做使用，由此足認丙○○、乙○○
        確實未授權甲○○使用所有系爭帳戶云云，然觀諸上開
        通話內容，乙○○在已知自己錄音之情況下一再表示不
        知遭甲○○冒用帳戶，如此之陳述真實性已有疑問，而
        甲○○於電話中雖未加以反駁，然此係事發後急欲安慰
        乙○○之當然反應，尚不能據此而認甲○○承認未經丙
        ○○、乙○○同意使用系爭帳戶。
（三）上訴人就本件損害之發生是否與有過失？
  １、按損害之發生或擴大，被害人與有過失者，法院得減輕賠
      償金額，或免除之。民法第217條第1項定有明文。本件被
      上訴人甲○○既辯稱上訴人與有過失（原審卷第81頁），
      被上訴人即上訴人丙○○、乙○○亦辯稱上訴人公司內部
      控管有問題，應過失相抵等語（本院前審第1卷第99頁）
      ，本院即應審究被害人即本件上訴人就本件損害之發生或
      擴大是否與有過失？
  ２、按「中華民國證券商業同業公會會員受託買賣有價證券徵
      信與額度管理自律規則」第3條第7款規定：「經評估委託
      人單日買賣額度在500萬元以上者，證券商應基於專業及
      風俗上之考量，隨時注意客戶資產狀況之變動，於得知客
      戶資產狀況有顯著變動時予以調查更新其徵信資料。經評
      估委託人單日買賣額度在1000萬元以上者，證券商並應每
      年調查更新其徵信資料」。上開自律規則，俗稱證券商「
      風險控管自律」。上訴人因而備有「新台中分公司客戶變
      動額度申請表」格（原審卷第87頁），觀諸上開「新台中
      分公司客戶變更額度申請表」記載之「額度等級及核准權
      限表」，500萬元以上至1億元之核准權限為分公司最高主
      管；其「變更額度等級申請及主管簽核表」欄分別有「日
      期」、「營業員」、「客戶帳號」、「原等級」、「新等
      級」、「分公司最高主管」、「總經理」、「備註」等之
      空格。附註表明：「額度變更申請應以重新評估後之徵信
      資料表為憑。（若增加額度，需另檢附適當之財力證明）
      」，「如因時效因素，不及經各主管核准而欲越級受託買
      賣者（如需經副總經理、總經理核准），可用電話或傳真
      方式取得核准，但徵信資料表及適當財力證明評估應於七
      日內補正」。顯見除因緊急不及分公司主管核准得以電話
      或傳真越級請求核准外，營業員對於500萬元以上至1億元
      之買賣，均需填寫上開客戶變更額度申請表並經分公司最
      高主管核准，始能接單成交，否則電腦員無法將買賣金額
      入鍵，以資控制500萬元以上之買賣，此部分亦經證人即
      上訴人公司前營業員戊○○證述在卷（本院第1卷第235頁
      ），上訴人亦自認有被上訴人主張之上開風險控管金額為
      500萬元以上，應經主管核准之事實（見本院前審第2卷第
      64頁），是以上訴人嗣後以證人戊○○若非其根本不懂證
      券交易實務，即係因為遭上訴人告發違反《證券交易法》
      第177條第3款規定而判刑確定，心存怨懟而為不實陳述云
      云，顯與上訴人自認之上情不符，而無足採。綜上，依「
      中華民國證券商業同業公會會員受託買賣有價證券徵信與
      額度管理自律規則」第3條第7款規定，營業員如未經最高
      主管核准，逾500萬元以上之買賣，必無法成交，顯見500
      萬元以上之買賣，如成交必已經最高主管之核准應可認定
      。
  ３、上訴人雖主張丙○○、乙○○買賣股票額度並非僅有499
      萬元，因丙○○、乙○○於85年1月17日、86年9月30日開
      戶時，原即取得買賣股票之基本額度，即單日買賣最高額
      度為499萬元，嗣經甲○○於87年6、7月間辦理徵信調查
      ，由於丙○○、乙○○分別提出《世華聯合商業銀行存款
      餘額查詢書》證明其資力分別為7,077,843元、7,000,003
      元，上訴人公司乃依前揭《自律規則》第3條第4項規定：
      「徵信人員評估委託人單日買賣額度在伍佰萬元以上，而
      委託人提供之個人資產狀況證明未達評估額度百分之三十
      時，應詳述具體可信之事由。」而提高丙○○、乙○○之
      買賣額度至2,500萬元、2,400萬元，因此，本件股票買賣
      尚在上訴人公司核准之限額內，並毋須於交易前再經最高
      主管之核准云云，並提出丙○○、乙○○徵信與額度審核
      表（本院第1卷第248、251頁）及銀行存款餘額證明書（
      原審卷第143、144頁）為證，然查：
    (1)按「證券公會會員受託買賣有價證券徵信與額度管理自律
      規則」（下稱自律規則）第3條第12款規定：「經評估委
      託人單日買賣額度在500萬元以上者，證券商應基於專業
      及風險上之考量，隨時注意客戶資產狀況之變動，於得知
      客戶資產狀況有顯著變動時予以調查更新其徵信資料。經
      評估委託人單日買賣額度在1000萬元以上者，證券商並應
      每年調查更新其徵信資料」。（修正前為第3條第7款）。
      顯見委託人資產資料狀況有顯著變動時或單日買賣額度在
      1000萬元以上者，上訴人並應每年調查更新委託人之徵信
      資料。
    (2)關於乙○○之徵信額度資料表（帳戶4485-2號）於本院前
      審所提出者，於87年7月2日所記載之額度為2100萬元，並
      無88年7月16日調高為2400萬元之記載（本院前審第1卷第
      111頁），然上訴人於本院更審程序中所提出之乙○○徵
      信額度資料表，除了87年7月2日之額度遭變更為2400萬元
      外，並增加了88年7月16日額度為2400萬元之記載（本院
      第1卷第251頁），經本院就此質諸上訴人訴訟代理人，其
      稱不知何以內容會不一樣，僅稱係事後補填上去等語，又
      自承86年開戶，87年作調查，提高額度，在88年再做（調
      查）之前，就發生本件事情，本件有巧合，是事後補填等
      語相符（本院第3卷第41頁背面），則既係補填，當難證
      明上訴人公司於88年7月16日曾對乙○○再為徵信，而依
      上開前後徵信額度資料表上關於87年7月2日之額度，依目
      視即可看出「2100」輕易即可更改為「2400」，其可信度
      已值存疑，且上訴人雖依銀行存款證明書，而於87年7月2
      日調高額度為2100萬元或2400萬元，然88年未再做調查徵
      信資料一情，則屬事實。
    (3)觀諸上訴人所提出之丙○○（帳戶：1263-5）徵信與額度
      審核表（本院第1卷第248頁），其上雖有87年6月30日額
      度2500萬元及88年7月16日2500萬元之記載，然被上訴人
      甲○○辯稱其中段所載：「88年7月16日客戶提供世華銀
      行存款260萬元」係案發後數日上訴人命被上訴人甲○○
      書寫者，此情衡諸上訴人訴訟代理人亦自承86年開戶，87
      年作調查，提高額度，在88年再做（調查）之前，就發生
      本件事情，本件有巧合，是事後補填等語相符，堪認上訴
      人公司於87年6月30日做額度徵信後，88年6月30日並未再
      做額度徵信；況觀諸上開丙○○徵信與額度審核表上評估
      意見欄所載「1.單日買賣最高額度：499萬。其事由記載
      ：「6/30，對世華銀行存款770萬評其投資能力至2500萬
      」「2.88年7月16日客戶提供其世華銀行存款260萬元」，
      姑不論究為何人書寫上去或是事後補填，單由其記載88年
      7 月16日丙○○之存款既自770萬降為260萬元，何以其額
      度反由499萬提高為2500萬元？其不可能之處甚明。
    (4)末以上訴人所提出之丙○○87年11月21日換約之開立證券
      信用交易帳戶申請書上，其申請級數為第1級，金額僅250
      萬元，有上開申請書影本在卷（本院第1卷第163、164頁
      ），而上訴人竟自行提高丙○○之信用額度為2500萬元，
      實違常情。
    (5)被上訴人甲○○陳稱上訴人統一公司之主管梁國強明知實
      際下單者柯照庭（本院前審第2卷第13頁）一情，復經證
      人梁國強證述在卷（本院前審第2卷第144頁），且以柯照
      庭買入久津公司股票之大手筆，當屬大戶級人物，且梁國
      強曾於上開徵信與額度審核表上就提高為2400萬元或2500
      萬元之處均曾予簽名同意，上訴人統一公司焉有不加瞭解
      之可能，是以應認上訴人統一公司於柯照庭下單買賣久津
      公司股票之時即知真正下單者非丙○○、乙○○本人。
    (6)綜上，雖丙○○、乙○○二人曾於87年6月間有存款700多
      萬元之餘額證明，然上訴人既未依「證券公會會員受託買
      賣有價證券徵信與額度管理自律規則」第3條第12款規定
      ，就委託人單日買賣額度在1000萬元以上者，每年調查更
      新其徵信資料，且於知情下單非丙○○、乙○○本人之情
      形，仍同意接受柯照庭之下單，而未加以評估柯照庭之財
      力，以致於88年7月26、27及28日發生本違約交割事件，
      倘上訴人依上開自律規則，確實於88年6月間再為丙○○
      、乙○○之徵信，發現其二人無相當存款證明後當會降低
      渠等之每日買賣額度，如此果發生違約交割情事，亦當不
      致金額如此龐大，或倘上訴人統一公司在獲知下單者非丙
      ○○、乙○○時，能拒絕柯照庭下單，或對實際下單之柯
      照庭進行徵信，或能避免本件違約交割事件，是應認上訴
      人就本件損害之發生或擴大與有過失，本院審酌就如此大
      額之交易，上訴人統一公司竟未於交易前做好徵信評估，
      認酌減賠償金額為丙○○、乙○○部分各一半為適當，即
      丙○○部分酌減為1,941,455元、乙○○部分酌減為2,377
      ,611 元（元以下四捨五入），甲○○部分之損害賠償金
      額亦酌減為4,319,066元，又本件因係共同侵權行為，故
      甲○○就其應賠償金額並各別與柯照庭負連帶清償責任，
      又與丙○○、乙○○二人應負責賠償部分負連帶清償責任
      ；丙○○、乙○○就其應負責部分亦與甲○○、柯照庭負
      連帶清償責任。
七、綜上，上訴人統一公司以甲○○、丙○○、乙○○違反證券
    交易法行為，侵害其權利，依侵權行為損害賠償責任，請求
    甲○○給付上訴人8,638,131元，及自89年10月14日起至清
    償日止，按年息5%計算之利息。前開給付，應與台灣高等法
    院台中分院90年度重上字第18號確定判決命柯照庭之給付負
    連帶清償責任。前項給付，與原審判決主文所示第1項關於
    命被告丙○○之給付3,882,910元、被告乙○○之給付4,755
    ,221 元，及均自民國89年7月18日起至清償日止，按年息5%
    計算之利息，應負連帶清償責任。在甲○○應給付上訴人
    4,319,066元，及自89年10月14日（甲○○於89年7月17日收
    受起訴狀繕本）起至清償日止，按年息5%計算之利息。前開
    給付範圍內，應與台灣高等法院台中分院90年度重上字第18
    號確定判決命柯照庭之給付負連帶清償責任。前項給付，與
    原審判決主文所示第1項關於命被告丙○○之給付1,941,455
    元及自89年8月26日起（因丙○○於89年8月25日始收受起訴
    狀繕本）、被告乙○○之給付2,377,611元及自89年7月18日
    起，均至清償日止，按年息5%計算之利息，應負連帶清償責
    任之範圍內為有理由，應予准許，逾此部分之請求為無理由
    ，應予駁回。又上訴人統一公司關於對丙○○之請求在1,94
    1,455元及自89年8月26日起、關於乙○○之請求在2,377,61
    1元及自89年7月18日起，均至清償日止，按年息5%計算之利
    息之範圍內為有理由，應予准許，逾此部分之請求為無理由
    ，應予駁回。原審就上開應准許之甲○○部分駁回上訴人統
    一公司之請求，自有未洽，應認上訴有理由，由本院予以廢
    棄改判如主文第2項所示，不應准許部分，理由雖有不同，
    但結論並無不同，應認統一公司此部分上訴無理由，而予駁
    回，其訴既經駁回，假執行之聲請亦失所附麗，應併予駁回
    ；又原審就不應准許統一公司就丙○○、乙○○之請求部分
    予以准許，亦有未恰，應予廢棄，改判如主文第3項所示，
    應予准許部分，原審准許上訴人統一公司之請求，於法並無
    不合，應認此部分上訴無理由，而予駁回。上開准許部分，
    並依統一公司及甲○○、丙○○、乙○○之聲請分別酌定相
    當擔保金額准予假執行及免為假執行。
八、本件事證已明，兩造關於甲○○、丙○○、乙○○是否應負
    契約責任，因本院已認定其等三人應負侵權行為損害賠償責
    任，且另以裁定駁回上訴人對甲○○契約責任之追加，又丙
    ○○、乙○○是否曾收到扣繳憑單及退佣金、丙○○、乙○
    ○是否配合甲○○擴張信用、虛灌存款、甲○○與丙○○之
    電話錄音內容，因以上事證已足認丙○○、乙○○概括授權
    買賣股票之事實，再甲○○與統一公司間究係僱傭或委任關
    係，因本院另以裁定駁回上訴人之追加，故以上兩造所主張
    各情，與其餘攻擊防禦方法，均與判決結果不生影響，爰不
    逐一論述。
據上論結：本件統一公司、丙○○、乙○○之上訴均為一部有理
由，一部無理由，依民事訴訟法第450條、第449條第1項、第79
條但書、第85條第1項前段、第463條、第390條第2項、第392條
中    華    民    國    95    年    11    月    21    日
                      民事第二庭審判長法  官  童有德
                                      法  官  謝說容
                                      法  官  蔡秉宸
以上正本係照原本作成。
兩造均得上訴。
如對本判決上訴，須於收受判決送達後二十日內向本院提出上訴
書狀，其未表明上訴理由者，應於提出上訴後二十日內向本院提
出上訴理由書 (須按他造人數附具繕本)。
上訴時應提出委任律師為訴訟代理人之委任狀。具有民事訴訟法
第四百六十六條之一第一項但書或第二項之情形為訴訟代理人者
，另應附具律師及格證書及釋明委任人與受任人有該條項所定關
係之釋明文書影本。
                                      書記官  吳宗玲
中    華    民    國    95    年    11    月    22    日
                                                      Ｈ


司法院資訊處製作；財團法人民間司法改革基金會備份。
